【裁判字號】    98,裁,1324
【裁判日期】    980527
【裁判案由】    遺產稅
【裁判全文】
最  高  行  政  法  院  裁  定
                                      98年度裁字第1324號
上  訴  人  甲○○
            乙○○
            丙○○
被 上訴 人  財政部臺灣省北區國稅局
代  表  人  陳文宗
上列當事人間遺產稅事件，上訴人對於中華民國97年12月11日臺
北高等行政法院97年度訴更一字第77號判決，提起上訴，本院裁
定如下：
    主  文
上訴駁回。
上訴審訴訟費用由上訴人連帶負擔。
    理  由
一、按對於高等行政法院判決之上訴，非以其違背法令為理由，
    不得為之，行政訴訟法第242條定有明文。依同法第243條第
    1項規定，判決不適用法規或適用不當者，為違背法令；而
    判決有同條第2項所列各款情形之一者，為當然違背法令。
    是當事人對於高等行政法院判決上訴，如依行政訴訟法第24
    3條第1項規定，以高等行政法院判決有不適用法規或適用不
    當為理由時，其上訴狀或理由書應有具體之指摘，並揭示該
    法規之條項或其內容；若係成文法以外之法則，應揭示該法
    則之旨趣，倘為司法院解釋或本院之判例，則應揭示該判解
    之字號或其內容。如以行政訴訟法第243條第2項所列各款情
    形為理由時，其上訴狀或理由書，應揭示合於該條項各款之
    事實。上訴狀或理由書如未依此項方法表明者，即難認為已
    對高等行政法院判決之違背法令有具體之指摘，其上訴自難
    認為合法。
二、本件上訴人對於原判決上訴，主張：揆諸司法院釋字第185
    號解釋、第367號解釋、第443號解釋、第536號解釋、第592
    號解釋、第601號解釋及行政程序法第4條、中央法規標準法
    第5條第2款與第6條之規定，未上市、上櫃公司股票價值之
    估算不應由行政機關以行政命令為之，而應由法律或依法律
    授權於施行細則訂定，惟原判決竟認同被上訴人引據財政部
    70年12月30日台財稅第40833號函釋核算上訴人甲○○與被
    繼承人所擁有之宇輝實業股份有限公司股權價值無誤，顯係
    容允被上訴人就涉及人民權利義務限制之事項逕以行政規則
    便宜行事，原判決自有適用法規不當而違背法令之情。縱認
    原判決所引據之財政部70年12月30日台財稅第40833號函釋
    確係合法，即「核算遺產及贈與稅法施行細則第29條第1項
    所謂之資產淨值時，對於公司未分配盈餘之計算，應以經稽
    徵機關核定者為準。」則原判決即應依稽徵機關核定者為準
    ，惟依財政部臺北市國稅局87年度未分配盈餘申報核定通知
    書可知，項次33所示之截至88年度止屬86年度以前發生累積
    盈虧數為-12,182,012元，核與原判決所認定之86年度止未
    分配盈餘累積數10,115,426元兩者顯然有間，原判決顯有認
    定事實不憑證據之違背法令等語，雖以該判決違背法令為由
    ，惟司法院釋字第536號解釋係肯認遺產及贈與稅法施行細
    則第29條規定及財政部函解釋未上市、上櫃公司股票，以繼
    承日或贈與日該公司之資產淨值估定之，並未違憲，僅是附
    帶要求由法律規定或依法律授權於施行細則定之。原判決亦
    已引用本院判決說明之。上訴意旨不提上開解釋主要意旨部
    分，反僅引附帶部分，而指摘原判決有適用法規不當而違背
    法令云云，不能認已對原判決之違背法令有具體之指摘。至
    上訴人於上訴中提出之財政部臺北市國稅局87年度未分配盈
    餘申報核定通知書項次33所載之截至88年度止屬86年度以前
    發生累積盈虧數為-12,182,012元，係核定之上訴人帳載資
    料(見原處分卷第136頁上訴人公司資產負債表)，非屬稽徵
    機關核定營利事業所得稅之未分配盈餘(稽徵機關核定營利
    事業所得稅之未分配盈餘見原處分卷第130及第131頁：86年
    度盈餘累積數9,103,884元+86年法定盈餘公積541,663元+85
    年法定盈餘公積469,879元=10,115,426元)，此部分上訴意
    旨尚有誤會，其以此為前提進而指原判決顯有認定事實不憑
    證據之違背法令等語，自不得認對原判決之如何違背法令已
    有具體之指摘。依首開規定及說明，應認其上訴為不合法。
三、據上論結，本件上訴為不合法。依行政訴訟法第249條第1項
    前段、第104條、民事訴訟法第95條、第85條第2項，裁定如
    主文。
中    華    民    國    98    年    5     月    27    日
                    最高行政法院第五庭
                        審判長法官  黃  璽  君
                              法官  林  茂  權
                              法官  鄭  忠  仁
                              法官  黃  本  仁
                              法官  吳  東  都
以  上  正  本  證  明  與  原  本  無  異
中    華    民    國    98    年    5     月    27    日
                              書記官  郭  育  玎


司法院資訊處製作；財團法人民間司法改革基金會備份。
